臺灣臺中地方法院刑事判決　　　　　　 96年度交易字第241號
公　訴　人　臺灣臺中地方法院檢察署檢察官
被　　　告　乙○○
上列被告因過失傷害案件，經檢察官提起公訴（九十六年度偵字
第六二六號），本院判決如下：
    主    文
乙○○因過失傷害人，處有期徒刑肆月，如易科罰金，以新臺幣
壹仟元折算壹日；減為有期徒刑貳月，如易科罰金，以新臺幣壹
仟元折算壹日。
    犯罪事實
一、乙○○於民國九十五年九月二十五日下午二時五十分許，騎
    乘車牌號碼ＪＰＤ－六四三號重機車，自其位於臺中縣沙鹿
    鎮○○路四六六巷二十四號住處內起步駛出，本應於起駛前
    注意前後左右有無車輛，並應讓行進中之車輛優先通行，且
    依當時天候晴、為日間自然光線、路面乾燥無缺陷、無障礙
    物、視距良好等客觀情形，並無不能注意之特別情事，竟疏
    於注意而貿然起駛。適有甲○○騎乘車牌號碼ＮＮＸ－－二
    八五號重機車，沿臺中縣沙鹿鎮○○路四六六巷由東往西方
    向直行途經該處，迨發現乙○○騎車突然自屋內駛出時業已
    避煞不及，致其所騎機車之右前車頭與乙○○上開機車之左
    前車輪發生碰撞，甲○○因而人車倒地，並受有右側鎖骨粉
    碎性骨折之傷害。乙○○於肇事後、具有偵查犯罪權限之公
    務員發覺上開犯行前，在到場處理員警劉棟柱詢問時自首犯
    罪，再於其後本案偵查、審理程序中到庭接受裁判。
二、案經甲○○訴由臺中縣警察局清水分局報告臺灣臺中地方法
    院檢察署檢察官偵查起訴。
    理  　由
一、訊據被告乙○○對於上開時、地與告訴人甲○○所騎機車發
    生碰撞等情固坦承不諱，惟矢口否認有何過失傷害犯行，辯
    稱：伊當時只是將機車從屋內牽出來，並無任何騎車動作，
    且告訴人甲○○根本沒有被撞擊到，鎖骨不可能因為撞擊受
    傷，告訴人所受鎖骨骨折之傷勢與本件車禍無關云云。然查
    ：
（一）上開犯罪事實，業據證人即告訴人甲○○於警詢中指證綦
      詳，並有道路交通事故調查報告表、現場圖各一份、現場
      照片四張、童綜合醫院一般診斷書一份附卷可稽。而被告
      於案發當日即九十五年九月二十五日警詢時業已供承：「
      我當時騎ＪＰＤ－六四三普重機車在家門口，等候鐵捲門
      放下……。」等語（詳見被告之交通事故談話紀錄表），
      核與證人即告訴人甲○○於警詢中所陳被告係騎車自家裡
      衝出發生碰撞等情相符。且證人即到場處理本件交通事故
      之警員劉棟柱於九十六年三月五日偵訊時證稱：「（問：
      他《指被告》當時是否有提及他是牽出來還是騎出來？）
      他說他是騎出來，在家門口等鐵門放下。」、「後來甲○
      ○提出告訴後，乙○○又說他機車是用牽的。」等語，顯
      見被告當時確係騎乘機車自家中直接駛出，否則當無可能
      於初次警詢時均無一語提及自己牽車步出家門之有利情節
      。被告事後徒託空言否認騎車，應屬畏罪卸責之詞，不足
      為採。
（二）又告訴人甲○○於案發當日接受員警詢問製作交通事故談
      話紀錄表時，業已當場陳明其右肩胛骨裂傷，並希望前往
      童綜合醫院接受治療等語，而經本院向童綜合醫院調閱告
      訴人甲○○之病歷資料，確認其於本案發生之翌日即九十
      五年九月二十六日辦理住院，並向醫師陳述係肇因於本件
      車禍所致傷勢，而於同年月二十七日進行右鎖骨之復位固
      定手術，此有童綜合醫院九十六年七月十六日（九六）童
      醫字第０九０二號函檢附之病歷資料一份在卷可考。再參
      諸一般騎乘機車發生碰撞倒地之交通事故中，駕駛人之兩
      側鎖骨因承受猛烈撞擊力道而造成斷裂骨折之情形並非罕
      見，且告訴人甲○○如真有意誣陷被告，大可製造皮肉外
      傷或四肢擦挫傷等易於復原治療之傷勢，即得遂其索求民
      事賠償之目的，又何須使自己蒙受鎖骨骨折之巨大痛楚，
      且歷經手術住院之風險與不便？是以被告僅憑一己臆測之
      詞，認定告訴人甲○○所受前揭傷勢與本件車禍無關，尚
      乏所據，無足採信。
（三）按起駛前應顯示方向燈，注意前後左右有無障礙或車輛行
      人，並應讓行進中之車輛行人優先通行，道路交通安全規
      則第八十九條第一項第六款定有明文。被告騎乘機車起步
      外出，本應遵循前揭交通安全規定，注意前方行進中之車
      輛並使其優先通行，且依當時天候、路況、視距等情形，
      均無不能注意之特別情事，竟疏未注意而貿然自屋內起駛
      而出，致與行經該處之告訴人甲○○所騎機車發生碰撞，
      被告駕車行為顯有過失。且本件車禍經送臺灣省臺中縣區
      車輛行車事故鑑定委員會鑑定結果，亦認被告前揭交通違
      規行為為本件車禍肇事原因，告訴人甲○○則無肇事因素
      ，有臺灣省臺中縣區車輛行車事故鑑定委員會臺中縣區九
      六０一九四案分析意見書一份存卷足參，同於本院上開認
      定，益足為證。而被告之過失行為直接造成告訴人甲○○
      受有前揭傷害，二者間具有相當因果關係至明。
　　綜上所陳，被告前揭所辯各節均有未洽，不足為採。本案事
  　證已臻明確，被告犯行至堪認定。
二、核被告乙○○因過失駕駛行為致人受傷，所為係犯刑法第二
    百八十四條第一項前段之普通過失傷害罪。查被告於肇事後
    、具有偵查犯罪權限之公務員發覺上開犯行前，在到場處理
    員警劉棟柱詢問時自首犯罪，再於其後本案偵查、審理程序
    中到庭接受裁判，有臺中縣警察局道路交通事故肇事人自首
    情形紀錄表及被告之警詢筆錄在卷可按。則被告既已合於法
    定自首要件，應依刑法第六十二條前段之規定減輕其刑。爰
    審酌被告過失情節之輕重、告訴人甲○○所受身體傷勢非輕
    、被告飾詞否認犯罪且迄今未與告訴人甲○○達成民事和解
    之犯後態度、被告之智識程度等一切情狀，量處如主文所示
    之刑，併諭知易科罰金之折算標準，以示懲儆。又被告上開
    犯罪時間在九十六年四月二十四日之前，且無中華民國九十
    六年罪犯減刑條例第三條第一項各款所列舉不予減刑之情形
    ，已合於同條例所定之減刑要件，爰依同條例第二條第一項
    第三款之規定，減其刑期二分之一，併依同條例第九條之規
    定，諭知易科罰金之折算標準。
據上論斷，應依刑事訴訟法第二百九十九條第一項前段，刑法第
二百八十四條第一項前段、第六十二條前段、第四十一條第一項
前段，刑法施行法第一條之一第一項、第二項前段，中華民國九
十六年罪犯減刑條例第二條第一項第三款、第七條、第九條，判
決如主文。
本案經檢察官郭明嵐到庭執行職務。
中　　華　　民　　國　　96　　年　　9 　　月　　3 　　日
                  交通法庭  審判長法　官  陳如玲
                                  法  官  張清洲
                                  法  官  高文崇
上正本證明與原本無異。
如不服本判決，應於收送達後10日內向本院提出上訴書狀（應敘
述具體理由並附繕本）。
上訴書狀如未敘述理由，應於上訴期間屆滿後20日內補提理由書
於本院。
                                 書記官  林淑慧
中　　華　　民　　國　　96　　年　　9 　　月　　3 　　日
附錄本案論罪科刑法條：
刑法第二百八十四條第一項前段：
因過失傷害人者，處六月以下有期徒刑、拘役或五百元以下罰金
，致重傷者，處一年以下有期徒刑、拘役或五百元以下罰金。
